【裁判字號】    95,婚,129
【裁判日期】    950410
【裁判案由】    履行同居
【裁判全文】
臺灣臺南地方法院民事判決               95年度婚字第129號
原      告  乙○○
被      告  甲○○
上列當事人間請求履行同居事件，經本院於民國九十五年三月二
十七日言詞辯論終結，判決如下：
    主      文
被告應與原告同居。
訴訟費用由被告負擔。
    事實及理由
一、原告主張：
  （一）兩造於民國九十二年八月三十一日結婚，育有長女戴佑
        芩（九十三年二月二十二日生），兩造婚後曾先後同住
        於原告之父母住處、被告之父母住處，及在外租屋居住
        ，嗣於九十三年底，被告竟無故自當時兩造在台南縣新
        營市之租屋處離家出走，返回娘家居住。被告離家後，
        因兩造同在帝寶車燈新營廠任職，故彼此於工廠內仍會
        見面，但互不交談，迄至某次被告生病，原告送被告就
        醫後，兩造冷戰之狀況稍有好轉，原告曾數次至被告之
        娘家找過被告，惟自九十四年四月十五日被告自帝寶車
        燈新營廠離職，且表明不願意回家與原告同居後，兩造
        即未再來往，嗣原告於九十四年七月間向台南縣鹽水鎮
        調解委員會申請調解，於九十四年七月十一日調解時，
        被告方面僅一再提及兩造平日爭吵之事，而後隨即離去
        ，致兩造調解不成立。是被告無故離家出走已一年餘，
        迄今仍拒不與原告同居，原告為此爰依民法第一千零零
        一條之規定，訴請被告履行同居。
  （二）對於被告答辯之陳述：
        一兩造平日均係為瑣事發生爭執，原告屢次要與被告溝
          通，被告均不理睬，為此原告只有在極氣憤時才會摔
          東西洩憤，但絕未毆打過被告，亦未曾持剪刀剪破被
          告之衣服。
        二原告並無外遇，謝純怡只單純是原告之同事，原告未
          曾載謝純怡上班，僅有時會載謝純怡下班，且均係與
          很多同事一同下班。
  （三）並聲明：如主文所示。
二、被告則抗辯稱：
  （一）兩造婚後經常為瑣事發生爭吵，原告只要不高興，便會
        毆打被告，原告亦曾持剪刀剪破被告之衣服，被告因不
        堪遭原告施暴，才會於九十三年底離開兩造當時位在台
        南縣新營市之租屋處，返回娘家居住。
  （二）兩造分居後，因兩造同在帝寶車燈新營廠任職，故彼此
        於工廠內仍會見面，偶而仍有交談，原告有時亦會至被
        告之娘家找被告，迄至九十四年四月十五日被告自帝寶
        車燈新營廠離職後，兩造即未再來往。
  （三）原告近來已另結交女友，對象即為其同事謝純怡，被告
        之妹妹曾看見原告載謝純怡上下班，被告係透過妹妹轉
        告方知悉原告已有外遇。
  （四）兩造於九十四年七月十一日在台南縣鹽水鎮調解委員會
        調解時，被告要求原告保證以後不可以再對被告施暴，
        但被告又認為原告已有女友，就算原告保證不對被告施
        暴亦無用處，因此被告未等原告承諾即離開，兩造該次
        乃無法調解成立。
  （五）綜上所述，被告係因不堪遭原告施暴而離家出走，且兩
        造分居期間，原告已另結交女友，被告實有不能與原告
        同居之正當理由，為此，被告不願與原告同居。
  （六）並聲明：原告之訴駁回。
三、兩造不爭執之事實：
  （一）兩造於九十二年八月三十一日結婚，育有長女戴佑芩（
        九十三年二月二十二日生），兩造之婚姻關係現仍存續
        中，此並有戶籍謄本一件附卷可稽。
  （二）兩造婚後曾先後同住於原告之父母住處、被告之父母住
        處，及在外租屋居住，嗣於九十三年底，被告自當時兩
        造在台南縣新營市之租屋處離家出走，返回娘家居住，
        致兩造自該時起分居迄今。
  （三）兩造原本同在帝寶車燈新營廠任職，兩造於分居後，在
        工廠內仍會碰面，原告亦曾數次至被告之娘家找被告，
        嗣被告於九十四年四月十五日自工廠離職後，兩造即未
        再來往。
  （四）原告於九十四年七月間向台南縣鹽水鎮調解委員會申請
        調解，兩造於九十四年七月十一日調解不成立。
四、得心證之理由：
  （一）按夫妻互負同居之義務，但有不能同居之正當理由者，
        不在此限，民法第一千零零一條定有明文。因之夫妻互
        負同居義務，在婚姻關係存續中，苟非證明有不堪同居
        之虐待，或有其他正當理由，即不得由一造拒絕同居（
        最高法院十八年上字第二一二九號、十九年上字第二六
        九三號判例意旨參照）。查本件兩造結婚後，被告於九
        十三年底離家出走，返回娘家居住，迄今仍不願與原告
        同居，則本件所應審究者即為被告是否有拒絕與原告同
        居之正當理由？
  （二）又查被告不願與原告同居，其所持之理由無非係謂原告
        於婚後多次對其施暴，且兩造分居期間，原告已另結交
        女友云云，惟此均經原告否認，則被告所辯是否有理由
        ？茲析述如下：
        一關於被告指原告於婚後多次對其施暴乙節，固舉證人
          即被告之母親高鳳秋證稱：「原告時常打被告，有時
          被告會打電話和我說，有時候我會去看被告，我要被
          告去驗傷，他都不肯，他都說念在夫妻一場，而且孩
          子還小，所以不要去驗傷。我沒有當場看到兩造發生
          爭執的情形，但我看過二次被告被打後的狀況，有一
          次我看到到被告時，被告已經被打到臉腫起來了。我
          也因此問過原告為何打被告，原告和我說他打被告只
          是剛好而已。據我所知，兩造都是因為小事發生爭執
          ，原告就動手打被告了。」等語，惟證人高鳳秋自承
          其僅曾見過二次被告被打後之狀況，其證稱原告「時
          常」打被告，無非係聽聞自被告所言，難以憑採，又
          縱使證人高鳳秋所言其見過二次被告被打後之狀況，
          原告亦曾向其承認有毆打被告之情屬實，然證人高鳳
          秋並未親自見聞兩造爭執之經過，則兩造爭執中，原
          告造成被告受傷，是否係全然可歸責於原告，尚有斟
          酌之空間，再被告無法提出驗傷診斷書等證明文件，
          則被告之傷勢如何、原告造成被告受傷是否已達使被
          告無法再與原告同居之地步，均無法確認。況夫妻間
          因個性、思想等差異，溝通不良，致起勃谿，本為任
          何夫妻都有可能發生之事，因夫妻本為兩個不同個體
          ，在不同環境下成長、學習，對事物看法本難完全一
          致，當求彼此互相溝通、忍讓，方能達成家庭和諧，
          兩造偶爾失和有勃谿致被告受傷，實難認已使被告不
          堪繼續與原告同居，是被告執此拒絕與原告同居，即
          無理由。
        二關於被告辯稱原告另有結交女友云云，被告並未舉證
          以實其說，原告固自承曾騎車載女同事下班，惟實難
          僅憑此即遽予推認原告有婚外情，復參諸證人即原告
          之父親丙○證稱：原告現在沒有女友，現在原告晚
          上都是在伊那裡過夜等語，益徵被告此部分之辯述非
          可採信。
  （三）綜上所述，被告以原告於婚後多次對其施暴，且原告已
        另結交女友為由，拒絕與原告同居，並無理由，此外，
        被告亦無其他拒絕與原告同居之正當理由，從而，原告
        本於現存之夫妻關係，請求被告履行同居義務，核無不
        合，應予准許。
五、本件事證已臻明確，兩造其餘攻擊防禦方法及舉證，於判決
    結果不生影響，爰不予一一論列，併予敘明。
六、據上論結，本件原告之訴為有理由，依民事訴訟法第七十八
    條，判決如主文。
中    華    民    國    95    年     4    月    10    日
                  家事法庭    法  官  葉惠玲
以上正本係照原本作成。
如對本判決上訴，須於判決送達後20日之不變期間內，向本院提
出上訴狀。
中    華    民    國    95    年    4     月    10    日
                              書記官  鄭秀美


司法院資訊處製作；財團法人民間司法改革基金會備份。
